臺灣花蓮地方法院民事判決　九十一年度訴字第九七號
　　原　　　告　丙○○
　　特別代理人　乙○○
　　被　　　告　甲○○
右當事人間請求侵權行為損害賠償事件，本院判決如左：
    主      文
被告應給付原告新台幣壹佰拾捌萬玖仟柒佰拾伍元，及被告甲○○自民國九十一
年四月二日起，被告江明治即綠康食品行自民國九十一年四月四日起，均至清償日止
，按年息百分之五計算之利息。
原告其餘之訴駁回。
訴訟費用由被告負擔三分之一；餘由原告負擔。
    事      實
甲、原告方面：
  一、聲明：被告應給付原告新台幣（下同）四百十七萬四千三百八十九元，及自本
      件訴狀繕本送達被告翌日起至清償日止，按年息百分之五計算之利息。
  二、陳述：
（一）被告甲○○係被告江明治即綠康食品行（下稱綠康食品行）之貨品運送司機，
      為從事駕駛業務之人，於民國（下同）八十九年七月二十九日十三時二十分許
      ，駕駛被告綠康食品行所有車號ＨＵ－五三六一號自用小貨車，沿花蓮縣吉安
      鄉○○○○路由南往北方向行駛，途經該路段二二四公里以南四百公尺交岔路
      口欲左轉南華地下道方向處，原應注意汽車行駛至交岔路口，其轉彎車應禮讓
      直行車先行，且車輛行經無號誌之交叉路口，應減速慢行，並做隨時停車之準
      備，而被告甲○○竟疏未禮讓直行車先行，且未減速行駛，撞倒丙○○所駕駛
      車號ＨＡＭ－六八七號重型機車，致使丙○○受有頭部外顱內出血蜘蛛出膜膛
      出血併意識不清等重大難治之重傷害（被告甲○○所涉及刑事部分業經鈞院以
      九十年度交易字第八七號刑事判決處被告拘役四十日確定在案）。
（二）原告受傷後，共支付醫藥費新四十八萬八千三百八十九元，其中雖含健康保險
      所支付之部分金額，但揆諸最高法院六八年台上字第四二號判例意旨，即知被
      告不得因原告參加健康保險而獲減輕責任之利益，原告自得依民法第一百九十
      三條第一項之規定求償。
（三）原告受有前開傷害，恐長期無法工作，以原告所投勞工保險之薪資水準為每月
      一萬八千三百元為標準，以十年計算，原告之勞動能力喪失之損失金額即為二
      百十九萬六千元。又原告受傷接受醫療期間須由親屬照顧看護，雖未實際支出
      看護費，惟依照台灣高等法院之八十五年民事法律座談會及裁判意旨，原告仍
      得請求看護費，以每日二千元為標準，計算看護期以二年為準，共為一百四十
      四萬元，原告亦得依前開民法之規定請求。
（四）原告因身體受傷，精神肉體所受痛苦甚大，故得依民法第一百九十五條第二項
      之規定，請求非財產上損害金額五十萬元。
（五）右述各項損害，均係被告甲○○執行業務時不法侵害所生之結果，其餘被告為
      其僱用人，對於亦原告應負賠償責任。
  三、證據：提出全民健康保險住院醫療費用清單、住院費用明細表、勞工保險被保
      險人投保資料表、花蓮縣私立長生老人養護中心證明書、診斷證明書為證，並
      引用前開刑事判決所採之證據。
乙、被告方面：
  壹、被告甲○○方面：
    一、聲明：駁回原告之訴。
    二、陳述：原告屬中度智障，領有殘障手冊，上開時地酒後駕車，肇事後經測得
        之吐氣酒精為零點七四六毫克，已達不能安全駕駛動力車輛之程度，猶搭載
        他人以高達時速八、九十公里行駛，始致煞車不及而肇事，原告自應負大部
        分之肇事責任，被告之過失責任應僅為百分之十，刑事判決所採用之肇事鑑
        定報告應錯置雙方之肇事責任比例。另，原告於車禍後已自富邦產物保險股
        份有限公司領取交通事故特別補償金一百萬元，此項金額自應扣除。
    三、證據：提出富邦產物保險股份有限公司書函二紙及汽車交通事故特別補償基
        金收據暨行使代位權告知書影本各一紙為證。
  貳、被告綠康食品行方面：
    一、聲明：駁回原告之訴。
    二、陳述：被告甲○○所駕之肇事車輛確為被告綠康食品行所有，當天早上被告
        甲○○載我們的貨出去，但於事發前有向我們請假，他於請假後將車開回公
        司時發生上開車禍，被告綠康食品行應無庸負擔賠償責任。
    理      由
一、本件原告主張被告甲○○於上開時地駕駛被告綠康食品行所有之前揭車輛，因過
    失致原告受有前開傷害之事實，業據被告所自認，堪以認定為真正。惟原告主張
    被告甲○○應負完全之肇事責任，及被告綠康食品行應同負賠償責任之情，被告
    甲○○則以原告與有過失，原告應負擔之過失比例應達百分之九十等語置辯，被
    告綠康食品行則以被告甲○○雖為伊之受僱人，但肇事時甲○○已請假，故伊無
    庸負擔賠償責任等語置辯。是本件之爭執點即在於：原告與被告甲○○間之肇事
    責任比例為何，及被告綠康食品行是否應負侵權行為人之僱用人責任。
二、經查：
  (一)按汽車行駛時，駕駛人應注意車前狀況，並隨時採取必要之安全措施；汽車行經
    無號誌之交叉路口時應減速慢行，作隨時停車之準備；汽車行至無號誌而無交通
    警察指揮之交叉路口時，轉彎車應讓直行車先行，分別為道路交通安全規則第九
    十四條第三項、第九十三條第一項第四款、第一百零二條第一項第六款均定有明
    文。被告甲○○既領有適當之駕照，對於上揭交通安全規定應無不知之理，其駕
    車自應注意遵守上述規定，本件被告駕駛自用小貨車行經肇事地點，依當時情形
    天氣晴，有日間自然光線，路面乾燥無缺陷，無障礙物，視距良好，此有道路交
    通事故調查報告表及肇事現場照片十一張附於前開刑事案卷警卷可稽，其竟疏未
    注意以致肇事而使被害人丙○○受有重傷害及簡文泓受有傷害，其有過失即為灼
    然。惟原告亦領有適當之駕照，竟違法於酒後已不能安全駕駛動力交通工具時（
    血液酒精濃度測試值為七四點六二ＭＧ／ＤＬ），猶駕駛機車搭載訴外人簡文泓
    以時速高達八、九十公里之車速行駛，此有台灣省立花蓮醫院緊急生化檢驗單附
    於前開警卷，及簡文泓於上開刑事案件審理中陳稱原告當時係以八、九十公里之
    時速行駛等情可據。此外，本件經送請台灣省花東區車輛行車事故鑑定委員會鑑
    定結果，認甲○○駕駛自小貨車行經無號誌之交岔路口左轉，未注意對向來車並
    讓直行車先行，為肇事主因，丙○○酒精濃度過量駕駛重型機車行經無號誌交岔
    路口，超速行駛，未注意車前狀況，為肇事次因，此有該鑑定委員會九十年二月
    六日花鑑字第八九○六六四號鑑定意見書附於前開刑事案件偵查卷第三○頁可稽
    。原告疏於為前揭注意，以致肇事，其亦與有過失，亦堪認定。被告甲○○雖尚
    以原告為中度智障為由，主張此亦為原告與有過失之因素，惟查，縱認原告為智
    障者，但未必即不具安全駕駛動力車輛之能力，且被告就此並未能舉證，自難遽
    採。本院除參酌上情外，並審酌被告甲○○已見原告機車駛來，未顧及來車速度
    之快、二者相距之短、己車屬已載有貨物吃重之貨車起步較慢及可能突然熄火停
    止之因素，未遵守交通規定搶先左轉等情，其過失情節顯然較重於原告，因認被
    告甲○○應負擔之肇事責任比例以百分之七十、原告應負擔百分之三十為適當。
  (二)被告甲○○係被告綠康食品行之受僱人，其於肇事時所駕車輛亦屬被告綠康食品
    行所有，此均為被告綠康食品行於本院言詞辯論中所陳明，憑此即足推定被告甲
    ○○於肇事時係為被告綠康食品行執行職務。被告綠康食品行雖辯稱被告甲○○
    於肇事前已請假云云，然縱認屬實，其將上載明被告綠康食品行之貨物，屬被告
    綠康食品行所有之車輛駛回被告綠康食品行處，亦應認為屬於為僱用人服勞務並
    受其指揮監督之民法第一百八十八條第一項所規定之「執行職務」之範圍。是被
    告綠康食品行辯稱其無庸負擔賠償責任云云，即無可採。
三、被告甲○○不法侵害原告之身體，既經認定，被告綠康食品行復為被告甲○○之
    僱用人，對於原告因而所受之損害，依民法第一百八十八條第一項之規定，自應
    同負賠償責任。原告請求被告賠償費用，是否應予准許，分述如次：
  （一）醫療費四十八萬八千三百八十九元部份：核諸原告所提出之住院費用明細表
        ，其中僅二萬三千六百二十一元為原告實際負擔之費用，其餘費用均由全民
        健康保險負擔，原告自未受有此部分費用之損害。按保險對象因汽車交通事
        故，經本保險提供醫療給付者，本保險之保險人，得代位向強制汽車責任保
        險之保險人代位請求該項給付，全民健康保險法第八十二條定有明文。其立
        法意旨在於使汽車交通事故之加害人不因受害人為全民健康保險之被保險人
        ，而無端受有不需負擔受害人醫療費之利益，且寓有防止交通事故之受害人
        因該事故反受有可向加害人求償已由健保支付之部分醫療費之不當利益之作
        用。故與原告所引用之最高法院六八年台上第四二號判例意旨「按保險制度
        ，旨在保護被保險人，非為減輕損害事故加害人之責任。保險給付請求權之
        發生，係以定有支付保險費之保險契約為基礎，與因侵權行為所生之損害賠
        償請求權，並非出於同一原因。後者之損害賠償請求權，殊不因受領前者之
        保險給付而喪失。兩者除有保險法第五十三條關於代位行使之關係外，並不
        生損益相抵問題」情形，顯不相同。本於無損害即無賠償之法理及上開規定
        及說明，原告僅得就其已確實支付之醫療費用二萬三千六百二十一元部分向
        被告為請求，其餘部分之醫療費用請求，即屬無據。
  （二）勞動能力喪失之損害金二百十九萬六千元部分：原告主張受傷後迄今均不能
        工作，往後恐亦無法工作需長期治療，有行政院衛生署花蓮醫院診斷證明書
        一紙可證；而原告原具有工作能力及收入，每月可得一萬八千三百元，亦有
        原告提出之勞工保險被保險人投保資料表可證。原告請求被告賠償自受傷後
        十年期間內之損失共計二百十九萬六千元，自應准許，被告徒以金額過高置
        辯，即無可採。
  （三）增加生活上需要之看護費用一百四十四萬元部分：原告因傷勢嚴重而須看護
        隨身照顧，有前開花蓮醫院診斷證明書可稽，往後雖可能未實際僱請特別看
        護，但親屬看護所付出之勞力，並非不能評價為金錢，只因基於親情身分關
        係，而無須支出，自不能加惠於侵權行為人，故可衡量僱用職業看護之情形
        ，認原告確受有相當看護費之損害，而得向被告請求，從而原告請求自受傷
        後二年內之看護費用即屬可採。惟依照原告所提出之花蓮縣私立長生老人養
        護中心證明書，其上已載明看護費為每月二萬元左右，是原告請求之二年內
        之看護費即以四十八萬元為適當，被告徒以金額過高置辯，即難採信，至原
        告逾前開金額部分之請求，確難認可採。
  （四）綜計前開三項可予列計之金額為二百六十九萬九千六百二十一元，再核計被
        告應分擔之比例為百分之七十後，原告就前三項可得請求之金額即為一百八
        十八萬九千七百三十五元（經四捨五入）。另按「特別補償基金依前條規定
        為補償者，視為加害人或汽車所有人損害賠償金額之一部分」，強制汽車責
        任保險法第三十九條第一項定有明文。本件原告業自特別補償基金受付一百
        萬元之事實，業為原告所自認，並據被告甲○○提出富邦產物保險股份有限
        公司書函影本一紙為憑，即堪採信。揆諸上開規定，該一百萬元自應予以扣
        除，是前三項可得請求之金額僅餘八十八萬九千七百三十五元。
  （五）精神慰藉金五十萬元部分：查原告受有頭部外顱內出血蜘蛛出膜膛傷多處出
        血併意識不清等重大難治之傷害，其肉體及精神受極大痛苦，本院斟酌兩造
        肇事之情節，及原告原職為工人，年齡五十二歲，被告甲○○為高中畢業，
        任職駕駛，被告綠康食品行為營利事業機構等情況，認原告請求五十萬元，
        尚稱允當，應予准許。
  （六）合算前揭原告得向被告請求之財產上損害賠償金八十八萬九千七百三十五元
        ，及非財產上損害賠償金五十萬元，共計即為一百三十八萬九千七百三十五
        元。
四、本件原告依據民法第一百八十四條第一項、第一百八十八條第一項、第一百九十
    三條第一項及第一百九十五條第一項等關於侵權行為損害賠償請求權之規定，得
    向被告請求之金額為一百三十八萬九千七百三十五元，及被告甲○○自九十一年
    四月二日（即起訴狀繕本送達翌日）起，被告綠康食品行自九十一年四月四日（
    即起訴狀繕本送達翌日）起，均至清償日止，按年息百分之五計算之法定遲延利
    息之部分，為有理由，逾此部分之請求，即屬無據，應予駁回。
五、據上論結，本件原告之訴為一部有理由，一部無理由，依民事訴訟法第七十九條
    但書、第八十五條第二項，判決如主文。
中　　　華　　　民　　　國　　九十一　　年　　　五　　　月　 二十四　　 日
　　　　　　　　　　　　臺灣花蓮地方法院民事庭
~B法　　　官　郝燮戈
右為正本，係照原本作成。
如對本判決不服，應於送達後廿日內，向本院提出上訴狀（應抄附繕本）。
~B法院書記官　高明正
中　　　華　　　民　　　國　　九十一　　年　　　五　　　月　　二十四　　日
